臺灣臺北地方法院民事判決　　　　　　　94年度訴字第5005號
　　原　　　告　乙○○
　　被　　　告　甲○○
　　　　　　　　　　　　　　樓.
上列當事人間請求返還借款事件，本院於中華民國94年12月21日
言詞辯論終結，判決如下：
    主      文
原告之訴駁回。
訴訟費用由原告負擔。
    事實及理由
一、原告主張被告於民國87年7月10日向原告借款新台幣（下同
    ）500,000元，並交付訴外人暐皓企業有限公司（下稱暐皓
    公司）簽發之支票以為擔保，原告已依被告之指示將款項匯
    入暐皓公司之帳戶。嗣因被告無力清償，乃同意加計利息作
    為借款本金方式，將擔保支票取回，更換新借款本金金額之
    支票擔保，借款本金由500,000元變為520,000元，再變更為
    550,000元，且約定借款之清償期為88年4月31日，詎支票屆
    期未兌現，屢經催討，被告均置之不理，為此依借款之法律
    關係，提起本訴。並於本院聲明：被告應給付原告550,000
    元，及自94年9月15日起至清償日止，按年息百分之五計算
    之利息。
二、被告則以：被告未向原告借款，實係當時原告與暐皓公司均
    承包工程，被告為工地主任，原告請領工程款均須經過被告
    審核，因暐皓公司現場工地負責人李炳增欲向原告借款，原
    告不信任李炳增，乃拜託被告作保證，被告才在系爭支票上
    背書等語置辯，並於本院聲明：駁回原告之訴。
三、原告主張被告向其借款之事實，為被告所否認，原告雖提出
    支票及退票理由單各二紙、匯款委託書一份為證，然查：
  (一)稱消費借貸者，謂當事人一方移轉金錢或其他代替物之所有
    權於他方，而約定他方以種類、品質、數量相同之物返還之
    契約。當事人之一方對他方負金錢或其他代替物之給付義務
    而約定以之作為消費借貸之標的者，亦成立消費借貸，民法
    第474條定有明文。是消費借貸為要物契約，以物之交付為
    成立要件。次按當事人主張有利於己之事實者，就其事實有
    舉證之責任，民事訴訟法第277條前段亦定有明文。本件原
    告請求被告返還借款，核係主張兩造間有借款之消費借貸關
    法律關係，就消費借貸契約之存在，包括借款交付之事實，
    自負有舉證責任。
  (二)原告主張被告於三張支票上均背書，金額分別為500,000 元
    、520,000元、550,000元，果被告認為李炳增無力還錢，何
    以要幫李炳增背書，顯見確係被告向其借款等語。被告則辯
    稱因李炳增欲向原告借款，原告未能信任，乃由其背書擔保
    等語。依原告提出之支票所示，其發票人均為暐皓公司，被
    告均有背書，有支票二紙在卷可稽，然其中一紙支票金額為
    540,000元，已與原告所述520,000元金額不符。而支票為無
    因證券，取得支票之原因關係可能為借貸，亦可能為贈與、
    買賣、清償等，縱系爭支票係被告持以背書交付原告，亦難
    據此遽認被告係因向原告借款而交付，是被告在系爭支票背
    書尚不足證明兩造間有借款關係存在。
  (三)次依原告提出之匯款委託書所示，匯款人係訴外人尚展實業
    有限公司（下稱尚展公司），收款人則為暐皓公司，匯款金
    額為500,000元，據此僅足證明尚展公司匯款予暐皓公司之
    事實，尚不足證明原告交付借款之事實。雖原告主張其係依
    被告之指示，將借款匯入暐皓公司，然既為被告所否認，原
    告就此復未能舉證以實其說，已難信實。而原告自陳其與暐
    皓公司均係承攬被告工程之小包商，則果被告擬向原告借款
    ，被告何須請原告匯入他人帳戶，而不逕匯入自己帳戶，更
    與經驗常情有違。此外，原告復未能提出其他證據證明交付
    款項予被告之事實，是原告主張借款交付事實，自非可取。
  (四)再以系爭支票為暐皓公司所簽發，款項又係匯到暐皓公司之
    帳戶，而李炳增為暐皓公司之實際負責人，復為原告所不爭
    執，則被告所辯因李炳增向原告借款，原告未能信任其償債
    能力，方由被告背書擔保，並非不可能。是原告謂被告方有
    向其借款之動機，被告如認李炳增無力還錢，何以要背書云
    云，亦非可取。
四、綜上所述，本件原告主張被告向其借款550,000元之事實不
    足採信，從而，原告依消費借貸之法律關係，請求被告返還
    借款550,000元及自94年9月15日起算之法定遲延利息，即非
    有據，不應准許。
五、結論：本件原告之訴為無理由，依民事訴訟法第78條判決如
    主文。
中　　華　　民　　國　　94　　年　　12　　月　　23　　日
                    民事第四庭  法  官  林麗玲
以上正本係照原本作成
如對本判決上訴，須於判決送達後20日內向本院提出上訴狀
中　　華　　民　　國　　94　　年　　12　　月　　23　　日
                                書記官  李承翰
